【裁判字號】    92,交聲,126
【裁判日期】    920829
【裁判案由】    違反道路交通管理處罰條例聲明異議
【裁判全文】
臺灣雲林地方法院交通事件裁定                    九十二年度交聲字第一二六號
    移 送機 關  公路總局雲林監理站
    聲明異議人  甲○○
右列異議人因違反道路交通管理處罰條例案件，不服移
二十三日雲監五字第裁７２－Ｌ00000000號裁決書之處分，聲明異議，本院
裁定如左：
        主  文
原處分撤銷。
甲○○不罰。
        理  由
一、聲明異議意旨略以：異議人已報廢之ＳＩ－七五二六號自小客車，於民國八十七
    年四月十日已賣給嘉義縣新港鄉「全國汽車行」欲行解體，但卻收到移送機關之
    裁決書，處罰新台幣一萬八百元，裁決理由為此車於九十一年九月九日十一點四
    十五分，在一六二線二˙五公里處被舉發「已報廢汽車仍行駛」違規，但事實是
    「全國汽車行」已於八十七年四月二十四日將該汽車賣給新港鄉南港村之蔡坤火
    ，茲附上此二次汽車買賣合約書影本各一份，證明該車早非異議人所有，且駕駛
    該報廢車被查獲者亦非異議人，請撤銷裁決處分。
二、按汽車有左列情形之一者，處汽車所有人新台幣三千六百元以上一萬零八百元以
    下罰鍰，並禁止其駕駛：十報廢登記之汽車仍行駛者，道路交通管理處罰條例第
    十二條第一項第十款定有明文。本件依據移送書之記載，被舉發車輛之車主為許
    東漢，因已死亡，移送機關無法送達裁決書，故再以其配偶甲○○為受處分人裁
    決受罰，移送機關並舉卷附之汽車車籍查詢資料為憑。但查：異議人之代理人即
    異議人之子許宗煌到庭陳稱：車子是我於八十七年四月十日賣掉，賣給全國汽車
    行的蔡達昌，賣了一千元，車子的車牌是八十四年間報廢的，車牌已交給監理所
    ，賣的時候沒有車牌，車子顏色為米黃色，廠牌為中華六百，賣掉之後就沒有再
    看過這輛車，駕駛人張銘梁我不認識，也沒有聽過，我不知道引擎的號碼幾號，
    大部分開車的人不會去看引擎號碼，車子是整台都賣蔡達昌等語。就車型外觀部
    分，許宗煌之陳述核與上述車籍查詢資料記載：八十四年七月三十一日車牌報廢
    ，繳回二面車牌，車輛顏色為黃銀色，廠牌為中華，車身式樣是箱型車等情形相
    符。另就車輛出賣一事，卷附之買賣合約書上亦記載買賣之車輛為百利貨車，牌
    照為報廢，價金為一千元，買賣日期為八十七年四月十日，並特別註明「本車已
    報廢」各節，又與許宗煌即實際出賣車輛之人所述之情形均相吻合。證人蔡達昌
    即「全國汽車行」之購車人員到庭具結證稱：車行負責人是我哥哥，我的職務是
    買賣車子，那台車子車牌我忘了，是已經報廢的車子，是中華六百貨車箱型式，
    許宗煌說放在他們工廠，報廢後沒有在用，叫我拖回去，我就買了，拖回去我們
    店內，是八十七年四月十日買的，契約書上的簽名是我們小姐的字，這台車是連
    車身及引擎都買，買了之後放在店內，剛好有人中意，他要買，我說這是報廢的
    車子，可以拆零件，不可以開，如果開了有交通事件的話，你自己要負責，我們
    有寫書面，如果有交通事件，要買方負責，買方叫蔡坤火，是八十七年四月二十
    四日買的，這台車賣掉後沒有再看到這台車子，引擎號碼也沒有印象，買的時候
    是買車子的全部，賣掉的時候是沒有車牌，車牌已經交還監理所了等語。證人蔡
    達昌上述證述內容，與卷內另一份買賣合約書內容相符，亦與異議人之代理人許
    宗煌之陳述一致，且其二人敘述之內容，均係隔離訊問後所得，當信無彼此附和
    串飾之虞。從而，異議人主張上述車輛於舉發單所舉違規時間，已非其所有一事
    ，應屬可信。至於移送機關認為買賣合約書上未記載車輛車牌號碼及引擎號碼，
    不足認定違規車輛已讓售一節，本院認為因該車輛車牌早於八十四年七月三十一
    日即已報廢繳回監理單位，時隔將近三年，該車才以幾近廢車的型式，以新台幣
    一千元之廉價出售，若要強令買賣雙方均能記住車牌號碼或引擎號碼，並予註記
    於合約書上，始得認定有讓售之情況，而置買賣雙方之說詞於不顧，顯強人所難
    ，亦與事理不甚相符。從而，本件聲明異議人於舉發違規時，既非車輛所有人，
    移送機關裁決異議人受罰，即有不當，自應予撤銷，本件聲明異議為有理由，應
    為聲明異議人不罰之諭知。
三、據上論結，應依道路交通管理處罰條例第八十七條第二項、道路交通案件處理辦
    法第二十條前段，裁定如主文。
中      華      民      國    九十二    年      八      月    二十九    日
                                         臺灣雲林地方法院刑事第五庭
                                             法  官  侯廷昌
右正本證明與原本無異。
如不服本裁定，應於裁定送達後五日內向本院提出抗告狀。
                                             書記官  黃秋萍
中      華      民      國    九十二    年      八      月    二十九    日


司法院資訊處製作；財團法人民間司法改革基金會備份。
